【裁判字號】    97,消債更,2
【裁判日期】    970528
【裁判案由】    聲請更生程序
【裁判全文】
臺灣苗栗地方法院民事裁定             97年度消債更字第2號
聲 請 人即
債  務  人  甲○○
上列債務人聲請更生事件，本院裁定如下：
    主  文
聲請人即債務人甲○○自中華民國97年5 月28日16時30分起開始
更生程序。
    理  由
一、按債務人不能清償債務或有不能清償之虞，且無擔保或無優
    先權之債務總額未逾新臺幣（下同）1,200 萬元者，於法院
    裁定開始清算程序或宣告破產前，得向法院聲請更生，消費
    者債務清理條例第3 條、第42條第1 項定有明文。債務人與
    金融機構協商成立者，不得聲請更生或清算。但因不可歸責
    於己之事由，致履行顯有重大困難者，不在此限。前項規定
    ，於消費者債務清理條例施行前，債務人依金融主管機關協
    調成立之中華民國銀行公會會員，辦理消費金融案件無擔保
    債務協商機制與金融機構成立之協商準用之，同條例第151
    條第5 、6 項亦有明定。
二、本件債務人聲請意旨略以：其因有不能清償債務之情事，於
    民國95年9 月8 日依照中華民國銀行公會會員辦理消費金融
    案件無擔保債務協商機制與金融機構成立協商，協商條件為
    債務人每月應清償14,825元，並已協商成立。惟因債務人於
    協商成立時，除經營益成整合行銷企業社，每月收入約3萬
    元外，另有房屋出租予和信電訊股份有限公司（下稱和信電
    訊公司）作為基地台，每月租金約18,400元，詎自97年1 月
    2 日起改營益成禮品贈品社後，獲利不佳，每月收入僅約25
    ,000 元 ，而出租予和信電訊公司之房屋復因遭本院拍賣，
    該公司已於97年3 月31日終止租約，債務人頓失該項收入。
    債務人之全部收入25,000元，扣除家庭基本生活開銷每月9,
    580 元、勞工保險被保險人紓困貸款本息每月3,492 元、扶
    養次子乙○○之費用每月10,000元後，實已無力繼續繳納協
    商成立之清償金額，係屬有不可歸責於己之事由致履行顯有
    重大困難，復未經法院裁定開始清算程序或破產宣告，爰向
    本院聲請更生等語。
三、查債務人為從事小規模營業活動之自然人，平均每月營業額
    在20萬元以下，無擔保或無優先權之債務總額為1,048,706
    元，未逾1,200 萬元，其前於95年9 月8 日依照中華民國銀
    行公會會員辦理消費金融案件無擔保債務協商機制與最大債
    權銀行國泰世華商業銀行股份有限公司成立協商，協商條件
    為每月清償14 ,825 元，協商成立後債務人改營益成禮品贈
    品社，每月收入約25,000元，又其據為租金收入之房屋業遭
    本院96年度執字第2844號執行事件拍定，其承租人和信電訊
    公司並已於97年3 月31日終止租約等情，有債務人提出之財
    產收入狀況說明書、債權人清冊、協議書、本院分配期日通
    知書，及本院依職權查詢之稅務電子閘門財產所得調件明細
    表、和信電訊公司回函在卷可考，堪信屬實。參以債務人於
    協商成立後，確因改營商業內容獲利減少，復又喪失租金收
    入，且其所列舉之家庭生活開銷及扶養費用，衡諸現今一般
    生活水準，尚屬相當，則其收入扣除必要支出後，顯已不足
    清償先前所為之協商款項，是債務人主張其有不可歸責於己
    之事由致履行顯有困難，應屬可採。又債務人查無經法院裁
    定開始清算或宣告破產之情事，從而其請求依消費者債務清
    理條例裁定准予更生，揆諸前揭規定，核無不合，應予准許
    ，爰裁定如主文。
中    華    民    國    97    年    5     月    28    日
                  民事庭法  官  黃佩韻
以上正本係照原本作成。
本件不得抗告
本裁定已於97年5月28日16時30分公告。
中    華    民    國    97    年    5     月    28    日
                        書記官  黃正中


司法院資訊處製作；財團法人民間司法改革基金會備份。
